ACORDAO-COMPLETO-2471889

ACÓRDÃO 9144/2021 ATA 23/2021 - PRIMEIRA CÂMARA

VISTOS, relatados e discutidos estes Embargos de Declaração (peça 42) interpostos pelas Sras. Ana Maria Nogueira Paiva Bastos, Carmem Helena Nogueira Paiva e Regina Lúcia Nogueira Paiva, em face do Acórdão 2378/2021-TCU-Primeira Câmara (peças 14 a 16) , por intermédio do qual este Tribunal, ao apreciar atos de Pensão Militar emitidos pelo Comando da Aeronáutica, deliberou por determinar a revisão de ofício do ato de reversão da pensão de Benedito Paiva (ato nº 10714944-08-2015-000025-0) , tendo em vista a identificação de que uma das beneficiárias, a Sra. Regina Lúcia Nogueira Paiva, além da referida pensão militar, também perceberia outros dois benefícios, a saber, uma aposentadoria e uma pensão pelo Regime Geral da Previdência Social - RGPS, em afronta ao disposto no art. 29 da Lei 3.765/1960, com a redação dada pela Medida Provisória 2.215-10/2001,
ACORDAM os Ministros do Tribunal de Contas da União, reunidos em Sessão da 1ª Câmara, diante das razões expostas pelo Relator, em:
9.1. conhecer dos Embargos de Declaração apresentados pelas Sras. Regina Lúcia Nogueira Paiva, Ana Maria Nogueira Paiva Bastos e Carmem Helena Nogueira Paiva, com fundamento nos arts. 32, inciso II, e 34 da Lei 8.443, de 16 de julho de 1992, c/c os arts. 277, inciso III, 280, caput, e 287 do Regimento Interno, para, no mérito, rejeitá-los, mantendo, em seus exatos termos, o Acórdão 2378/2021-TCU-Primeira Câmara; e
9.2. determinar o encaminhamento às embargantes de cópia deste Acórdão.

Embargos de Declaração interpostos pelas Sras. Ana Maria Nogueira Paiva Bastos, Carmem Helena Nogueira Paiva e Regina Lúcia Nogueira Paiva, em face do Acórdão 2378/2021  TCU  1ª Câmara, por intermédio do qual este Tribunal, ao apreciar atos de Pensão Militar emitidos pelo Comando da Aeronáutica, deliberou por determinar a revisão de ofício do ato de reversão da pensão de Benedito Paiva (ato nº 10714944-08-2015-000025-0).

Primeira Câmara

Comando da Aeronáutica.

3. Embargantes/Interessadas: Ana Maria Nogueira Paiva Bastos, CPF XXX.040.857-XX; Carmem Helena Nogueira Paiva, CPF XXX.696.597-XX; Regina Lúcia Nogueira Paiva, CPF XXX.723.127-XX.

13.1. Ministros presentes: Walton Alencar Rodrigues (Presidente), Benjamin Zymler, Vital do Rêgo e Jorge Oliveira.
13.2. Ministros-Substitutos presentes: Augusto Sherman Cavalcanti (Relator) e Weder de Oliveira.

AUGUSTO SHERMAN

Ministro-Substituto Augusto Sherman Cavalcanti.

Trata-se de Embargos de Declaração (peça 42) interpostos pelas Sras. Ana Maria Nogueira Paiva Bastos, Carmem Helena Nogueira Paiva e Regina Lúcia Nogueira Paiva, em face do Acórdão 2378/2021-TCU-Primeira Câmara (peças 14 a 16) , por intermédio do qual este Tribunal, ao apreciar atos de pensão militar emitidos pelo Comando da Aeronáutica, deliberou por determinar a revisão de ofício do ato de reversão da pensão de Benedito Paiva (ato nº 10714944-08-2015-000025-0) , tendo em vista a identificação de que uma das beneficiárias, a Sra. Regina Lucia Nogueira Paiva, além da referida pensão militar, também perceberia outros dois benefícios, a saber, uma aposentadoria e uma pensão pelo Regime Geral da Previdência Social - RGPS, em afronta ao disposto no art. 29 da Lei 3.765/1960, com a redação dada pela Medida Provisória 2.215-10/2001.
2.	Em seu recurso, as Sras. Regina Lúcia Nogueira Paiva, Ana Maria Nogueira Paiva Bastos e Carmem Helena Nogueira Paiva, por intermédio de bastante procurador, argumentam, em síntese, que o acórdão embargado padeceria de omissão, "na medida em que, ao determinar a imediata revisão do ato nº 10714944-08-2015-000025-0, não ressalvou a regularidade do mesmo quanto à segunda e terceira embargantes" (peça 42, p. 3) .
3.	Requerem, então, o saneamento de tal omissão, "a fim de evitar a suspensão do pagamento da pensão da segunda e da terceira embargantes" (peça 42, p. 4) .
	É o Relatório.

Rodrigo de Barros Lopes, OAB/RJ 112.446.

Não atuou.

EMBARGOS DE DECLARAÇÃO. CONHECIMENTO. AUSÊNCIA DE OMISSÃO, OBSCURIDADE OU CONTRADIÇÃO. REJEIÇÃO. MANUTENÇÃO, EM SEUS EXATOS TERMOS, DA DELIBERAÇÃO EMBARGADA.

PENSÃO MILITAR (PMIL)

não atuou.

Trata-se de Embargos de Declaração (peça 42) interpostos pelas Sras. Ana Maria Nogueira Paiva Bastos, Carmem Helena Nogueira Paiva e Regina Lúcia Nogueira Paiva, em face do Acórdão 2378/2021-TCU-Primeira Câmara (peças 14 a 16) , por intermédio do qual este Tribunal, ao apreciar atos de Pensão Militar emitidos pelo Comando da Aeronáutica, deliberou por determinar a revisão de ofício do ato de reversão da pensão de Benedito Paiva (ato nº 10714944-08-2015-000025-0) , tendo em vista a identificação de que uma das beneficiárias, a Sra. Regina Lucia Nogueira Paiva, além da referida pensão militar, também perceberia outros dois benefícios, a saber, uma aposentadoria e uma pensão pelo Regime Geral da Previdência Social - RGPS, em afronta ao disposto no art. 29 da Lei 3.765/1960, com a redação dada pela Medida Provisória 2.215-10/2001.
2.	Por intermédio do Acórdão 2378/2021-TCU-Primeira Câmara, este Tribunal determinou a revisão de ofício de ato de reversão de pensão militar de que as ora embargantes são beneficiárias. As interessadas atendem, portanto, aos requisitos para serem consideradas como parte no processo, configurando-se sua legitimidade para interpor a peça recursal em tela.
3.	As embargantes arguem, em sua peça, que o Acórdão 2378/2021-TCU-Primeira Câmara comportaria omissão.
4.	Por intermédio do Ofício 11011/2021-TCU/Seproc (peça 27) , a Sra. Regina Lúcia Nogueira Paiva foi notificada acerca do teor do Acórdão 2378/2021-TCU-Primeira Câmara, em 22/3/2021 (peça 38) . De acordo com os registros do e-TCU, o documento 67.619.410-2 (peça 42) , atinente aos Embargos ora sub examine, foi recebido neste Tribunal em 31/3/2021. A peça recursal em tela, portanto, deve ser considerada tempestiva, nos termos do § 1º do art. 287 do Regimento Interno.
5.	Assim, tendo em vista preencher os requisitos de admissibilidade para tanto, em especial os previstos nos arts. 32, inciso II, e 34, § 1º, da Lei 8.443, de 16 de julho de 1992; e 277, inciso III, 287, § 1º, do Regimento Interno, os Embargos de Declaração em destaque devem ser conhecidos.
6.	Ainda que propondo o conhecimento dos embargos declaratórios apresentados pelas Sras. Regina Lúcia Nogueira Paiva, Ana Maria Nogueira Paiva Bastos e Carmem Helena Nogueira Paiva, verifico, no que se refere ao mérito da peça, não assistir razão às recorrentes, consoante passo a expor.
7.	Diversamente do que alegam as embargantes, na Proposta de Deliberação então apresentada, cuidei de esclarecer minha concordância em relação aos registros da Sefip, de que a irregularidade do ato nº 10714944-08-2015-000025-0 se restringia à tripla acumulação de benefícios por parte da Sra. Regina Lúcia Nogueira Paiva, não se havendo identificado outras irregularidades em relação ao restante do ato ou às outras beneficiárias dele. A omissão alegada, portanto, não se verifica.
8.	De todo modo, oportuno esclarecer às embargantes o aspecto de cada ato de concessão, justamente por corresponder a um único benefício (ainda que seus proventos possam vir a ser repartidos entre diversos beneficiários) , não permitir apreciação parcial. Em assim sendo, qualquer ilegalidade nele constatada o contaminará como um todo, sendo que a pronta adoção de providências com vistas ao saneamento da concessão constitui o melhor caminho para evitar-se eventual suspensão dos correspondentes proventos.
9.	Em não se havendo confirmado a suposta omissão alegada, os embargos das Sras. Regina Lúcia Nogueira Paiva, Ana Maria Nogueira Paiva Bastos e Carmem Helena Nogueira Paiva, ainda que conhecidos, devem ser rejeitados quanto ao seu mérito.
	Ante o exposto, manifesto-me no sentido de que o Tribunal adote o Acórdão que ora submeto à deliberação deste Colegiado.
TCU, Sala das Sessões, em 6 de julho de 2021.
AUGUSTO SHERMAN CAVALCANTI 
Relator